臺灣臺中地方法院刑事判決　　　　　 95年度豐簡上字第744號
上　訴　人　丁○○
即　被　告
　　　　　　　　　　（送達代收人甲○○：住臺中縣神岡鄉
上列上訴人即被告因傷害案件，不服本院九十五年度豐簡字第四
六九號中華民國九十五年八月三十一日第一審簡易判決（原聲請
簡易判決處刑案號：臺灣臺中地方法院檢察署九十五年度偵字第
四五一五號），提起上訴，本院管轄第二審之合議庭判決如下：
    主    文
上訴駁回。
　　犯罪事實
一、乙○○、丁○○二人於民國九十四年十月十一日二時四十分
    許，在臺中縣豐原市○○路「慈濟公園」內，因細故發生爭
    執，雙方因而各基於傷害之犯意，徒手互毆，致乙○○受有
    四肢多處挫傷、瘀傷之傷害，丁○○亦因此受後腦勺血腫、
    右上背瘀挫傷、左手瘀挫傷、右膝蓋擦挫傷之傷害（乙○○
    傷害部分已有罪判決確定）。
二、案經乙○○訴由臺中縣警察局豐原分局報告臺灣臺中地方法
    院檢察署檢察官偵查後，聲請逕以簡易判決處刑。
    理　　由
壹、程序部分
一、按被告以外之人於審判外之言詞或書面陳述，除法律有規定
    者外，不得作為證據，刑事訴訟法第一百五十九條第一項定
    有明文。本件證人戊○○於警詢時之證述，係被告以外之人
    於審判外之言詞陳述，為傳聞證據。上訴人即被告丁○○之
    原選任辯護人就上開供述之證據能力於本院準備中提出爭執
    （本院卷十九頁），復查無得例外取得證據能力之法律依據
    ，應認無證據能力，不得採為認定被告有罪之證據。
二、次按，證人或鑑定人依法應具結而未具結者，其證言或鑑定
    意見，不得作為證據，刑事訴訟法第一百五十八條之三定有
    明文。查證人戊○○、證人丙○○於偵查中之供述，均未經
    具結，復核無不得命具結之情形，是其等於偵查中之證述內
    容，均無證據能力。
貳、實體部分
一、上訴人即被告丁○○上訴意旨略以：伊沒有打告訴人乙○○
    ，本件是證人乙○○與丙○○聯手打伊，伊不認識證人乙○○云云。惟查：
（一）本件被告如何與告訴人乙○○互毆之經過，迭據告訴人於
      警詢、偵訊及本院審理中供述明確，且前後供述一致，茲
      詳述如下：
　１、於九十五年一月二十四日警詢時供述：「（問：九十四年
  　　十月十六日十四時，本分局翁子派出所受理丁○○遭人傷
　    害案，被害人丁○○稱於九十四年十月十一日二時四十分
      許，在臺中縣豐原市○○路慈濟公園遭你毆打，是否屬實
      ？）有此事，但我們是互毆。（問：你與丁○○是否認識
      ？你因何事毆打他？有無持凶器？請你詳述？）我與他認
      識，但是不是很熟。實際的情形是當天是我與我弟弟在慈
      濟公園打棒球，丁○○與我前妻在慈濟公園遇到我們，丁○○當時以三字經辱罵我，並衝向我，我以為丁○○要打
      我，便與丁○○互毆，當時我弟弟見狀便過來勸阻，並要
      將我們二人拉開，因當時我弟弟手中有拿一支球棒，所以
      我們三人都在搶該球棒，但我弟弟並未拿球棒打丁○○。
      （問：丁○○稱當日你有持球棒毆打他，你作何解釋？）
      我並沒有持球棒毆打丁○○。（問：當天是誰先出手？戊○○有無目睹當時你們互毆過程？）是丁○○先出手打我
      。有。（問：當日你與丙○○是否事先知道丁○○與你前
      妻要到慈濟公園？）我們不知道。（問：丁○○為何會以
      三字經辱罵你？）因為當天丁○○有喝酒，可能是他喝酒
      的關係。」等語。
　２、於九十五年三月十六日偵訊時供述：「（問：是否在九十
　　　四年十月十一日二時四十分，在臺中縣豐原市○○路慈濟
  　　公園毆打丁○○？）我當天在公園打球，剛好遇到丁○○
  　  跟我前妻在一起，我走過去要跟我前妻說話，丁○○就站
      起來，與我發生口角進而互毆，我有去驗傷。」等語。
　３、於本院九十六年一月三十日審判期日證述：「（檢察官問
　　　：九十四年十一月十一日在慈濟公園有無碰到被告丁○○
　　　？）有。（檢察官問：當天為何去那裡？）我與我弟弟證
  　　人丙○○到那裡打球而遇到被告。（檢察官問：當天與被
    　告有無爭執？何原因？）當天被告喝酒，因為小事情口角
      吵架，但當時爭執事情是什麼我忘記了，除了口角外，也
      有推擠、打架。（檢察官問：如何推擠與打架？）被告原
      本坐在公園的石椅，突然站起來作勢要打人，就發生推擠
　　　，更進而打架。（檢察官問：當時證人丙○○是否也在場
　　　，有沒有加入打架？）他一開始有勸架，但後來為了搶打
　　　球的球棒，而搶在一起。球棒是證人丙○○帶去打球的，
  　　大家都怕球棒被對方搶走會被球棒打。（檢察官問：你有
    　沒有受傷？）有。（檢察官問：如何受傷，對方何動作導
　　　致你受傷？）有受傷，追跑推擠有在公園內一定範圍而不
　　　是在定點而受傷，我有去驗傷。（檢察官問：根據你驗傷
  　　單為何都是四肢的受傷？）因為當時跑、推打，但因為我
　　　當時也害怕故記不太清楚。（檢察官問：你有沒有去驗傷
　　　，何時去的？）有，隔天去驗傷的。（檢察官問：為何當
  　　天沒有去驗傷？）因為當天太晚了，所以隔天才去驗傷。
    　（檢察官問：你們發生時間點與起訴書所載時間是否相符
      ？）約凌晨一、二點。（檢察官問：為何你當天即九十四
　　　年十月十一日白天不去驗傷？）因為我白天要工作。（檢
　　　察官問：九十四年十月十二日白天是否要工作？）當天也
  　　要工作，但因為當天客人較少，所以才臨時請假去驗傷，
    　而九十四年十月十一日工作較忙所以才沒有去．．。（檢
　　　察官問：當天證人戊○○有沒有在場？）有，他與被告丁○○一起，但他們在一起的原因我不知道。」等語。
（二）又本院於九十六年一月三十日依聲請傳喚證人丙○○與戊○○到庭，並將渠二人與告訴人隔離詰問結果，其三人就
      本案發生之時間、地點、被告與證人乙○○所在位置、被
      告傷害證人乙○○之主要待證事實，及證人等人在場之原
      因、經過、在場之人員情形及當時在現場光線等次要待證
      事實，不僅順暢，且均相吻合，而無矛盾之情形，足以佐
      證原審認定之事實並無違誤，茲詳述證人丙○○、戊○○
      於本院審理時之證詞如下：
　１、證人戊○○證述：「（檢察官問：九十四年十月十一日凌
　　　晨一、兩點在慈濟豐東公園，是否有見到被告丁○○、證
　　　人乙○○二人？）我跟被告丁○○一起去慈濟公園，我們
  　　去的時候，告訴人乙○○還沒有在那裡，後來才在慈濟公
    　園看到。（檢察官問：你當天為何與被告丁○○一起去慈
      濟公園？）我們當天一起去吃宵夜，他本來要載我回家，
　    但後來他就載我去慈濟公園，他也沒有說要做什麼。（檢
      察官問：你看到證人乙○○時他在作何事？）當時他與他
      弟弟一起從籃球場走出來。（檢察官問：走下來後告訴人
　    乙○○與被告丁○○是否有發生爭執？在哪裡爭執？）有
      發生口角，但原因為何我不知道，只知道是因為我，是在
      公園涼亭的小椅子那裡爭執。（檢察官問：除了口角衝突
      外，有無更進一步的爭執？）互相衝突一言不合，就打起
      來。（檢察官問：打起來後你如何處理？）我有去拉開他
      們。（檢察官問：當時下場打的有幾人？）只有他們二人
　    ，證人乙○○的弟弟原本在旁邊，後來我勸架一陣子後沒
      有效果，我就叫他弟弟也一起過來勸架，他弟弟也來勸架
      拉開他們。（檢察官問：當時雙方有沒有人拿工具？）沒
      有。（檢察官問：現場有沒有看到棒球棒？）有，是證人
      丙○○拿著。（檢察官問：為何拿棒球棒？）因為他們有
      時候都會去公園的籃球場打棒球．．。（檢察官問：你當
　    天不曉得被告丁○○為何去慈濟公園，去之前，有沒有向
      他說告訴人乙○○在那裡？）沒有。（檢察官問：當天去
      慈濟公園前有沒有喝酒？喝多少？）有喝酒，兩人喝公賣
　    局五八度金門高梁一瓶，喝到快完，我喝比較少，被告丁○○已經喝到茫然了。」、「（被告問：是不是證人丙○○、證人乙○○二人打我？）本來是告訴人乙○○、被告
　    丁○○發生口角，後來才發生肢體衝突，不是證人乙○○
      、證人丙○○二人打被告。」等語。
　３、證人丙○○證述：「（檢察官問：九十四年十月十一日有
　　　沒有去慈濟公園？當時為何去那裡？）有，與我大哥證人
  　　乙○○一起去打棒球。（檢察官問：當天有沒有遇到被告
　    ？什麼原因碰到？）有遇到被告，在慈濟公園遇到。（檢
      察官問：碰到面有沒有講話？）他們兩人先互看對方一眼
　    ，然後就說看什麼（臺語），另一人說不能看喔（臺語）
      ，然後被告丁○○就衝到我大哥那邊就發生推擠，然後兩
      人就打起來了。（檢察官問：當時除了你與被告丁○○、
      證人乙○○還有何人在場？）還有證人戊○○，他與被告
      丁○○在一起。（檢察官問：你當時如何處理？）我去勸
　    架把他們二人拉開，後來被告丁○○也要打我，我就擋開
      ，然後三人搶我打棒球帶去的球棒，三人一直拉球棒，但
      球棒沒有被被告搶走．．。（檢察官問：發生爭執時，你
      們四人有沒有喝酒？）證人戊○○、被告丁○○二人有酒
　    味，我跟我哥哥沒有喝酒。」、「（被告問：我是不是與
      你們兄弟二人都沒有互罵？）他沒有跟我互罵，但他與我
　    哥哥證人乙○○一碰面就罵起來。」、「（審判長問：告
      訴人乙○○、被告丁○○兩人一見面有先講話，他們講話
      內容為何？）乙○○先問證人戊○○為何在這裡，被告就
　    說不能喔、看什麼（臺語），告訴人乙○○就說不能看喔
      、不能遇到喔，然後被告就衝過來。」等語。
（三）此外，復有告訴人及被告之診斷證明書各一紙、苑裡李綜
      合醫院九十五年十二月十二日（九五）李綜（醫）字第二
      ○五號函及所附之病歷一份、本院公務電話紀錄一件在卷
      可資佐證，本案事證明確，被告上開辯解尚難採信，本案
      事證明確，應依法論科。
二、核被告所為，係犯刑法第二百七十七條第一項之傷害罪。原
    審依刑法第二百七十七條第一項、第二條第一項前段、修正
    前刑法第四十一條第一項前段，刪除前罰金罰鍰提高標準條
    例第二條，審酌被告犯罪之動機、目的、手段、告訴人受傷
    程度及犯後否認犯行等一切情狀，量處拘役三十日，如易科
    罰金，以銀元佰元即新臺幣玖佰元折算壹日，核其認事用
    法，並無不合（原審雖漏載修正前罰金罰鍰提高標準條例第
    一條前段，及現行法規所定貨幣單位折算新臺幣條例第二條
    之規定，但於判決結果不生影響，附此敘明）。被告上訴仍
    執前詞否認有傷害之犯行，惟查被告所犯事證明確，原審已
    於理由中詳加敘明，其認定核無違誤，被告上訴為無理由，
    應予駁回。
三、又查被告行為後，刑法第四十一條第一項前段有關易科罰金
    折算之標準，業經總統於九十四年二月二日公布修正，自九
    十五年七月一日施行，由「得以一元以上三元以下折算一日
    ，易科罰金」，並適用修正前罰金罰鍰提高標準條例第二條
    （現已刪除）之規定，提高為「得以新臺幣一千元、二千元
    或三千元折算一日，易科罰金」，且刪除「因身體、教育、
    職業、家庭之關係或其他正當事由，執行顯有困難者」之條
    件，依修正施行後刑法第二條第一項「行為後法律有變更者
    ，適用行為時之法律。但行為後之法律有利於行為人者，適
    用最有利於行為人之法律」之規定，比較修正前後刑法第四
    十一條第一項前段之規定，修正後之規定，並未較有利於被
    告，故原審依被告行為時即修正前刑法第四十一條第一項前
    段及刪除前罰金罰鍰提高標準條例第二條之規定，諭知易科
    罰金之折算標準，即應以銀元三百元折算一日，經折算為新
    臺幣後，應以新臺幣九百元折算一日，核無不合，併此敘明
    。
據上論斷，應依刑事訴訟法第四百五十五條之一第一項、第三項
、第三百七十三條、第三百六十八條，判決如主文。
中　　華　　民　　國　　96　　年　　2 　　月　　13　　日
                  刑事第九庭  審判長法  官  周瑞芬
                                    法  官  余德正
                                    法  官  莊秋燕
以上正本證明與原本無異。
不得上訴。
                                    書記官  顏督訓
中　　華　　民　　國　　96　　年　　2 　　月　　13　　日
附錄本案論罪科刑法條：
刑法第二百七十七條
 傷害人之身體或健康者，處三年以下有期徒刑、拘役或一千元以
 下罰金。
 犯前項之罪因而致人於死者，處無期徒刑或七年以上有期徒刑，
 致重傷者，處三年以上十年以下有期徒刑。
